【裁判字號】    90,訴,1325
【裁判日期】    901008
【裁判案由】    違反野生動物保育法
【裁判全文】
臺灣桃園地方法院刑事判決                          九十年度訴字第一三二五號
    公  訴  人  臺灣桃園地方法院檢察署檢察官
    被      告  乙○○
右被告因野生動物保育法案件，經檢察官提起公訴（九十年度偵字第一一五七五號）
，本院判決如左：
    主  文
乙○○無罪。
    理  由
一、本件公訴意旨略以：被告乙○○於民國九十年四月十五日，在中國大陸蘇州地區
    購得保育類野生動物大象之象牙產製品觀音佛像一尊，在可得知保育類野生動物
    大象之象牙產製品，未經中央主機關同意，不得輸入之情況下，仍於翌日攜帶該
    象牙製尊觀音佛像，置於托運行李中，自大陸上海地區搭機前往香港，再搭乘國
    泰航空公司第五一○班機入境我國中正機場，輸入該尊保育類野生動物大象之象
    牙產製品佛像。嗣經財政部台北關稅局海關人員於機場入境旅客行李檢查室查獲
    ，並扣得該尊佛像，因認被告涉有違反野生動物保育法罪嫌等語。
二、訊之被告並不否認於前述時間、地點攜帶前述觀音佛像入境我國中正機場為海關
    人員查獲，惟堅決否認有前述犯行，辯稱：「我是跟團到蘇洲一個花園中的一個
    工藝品店買了五件工藝品，我看到該雕像上布滿灰塵，黃黃的，我想買下來，並
    告知店員我不買象牙，他告訴我該店為國營事業不可能賣象牙，我尚請上海海關
    查驗，他們說那不是象牙製品，可以帶回國」等語。
三、本院查：
（一）按犯罪事實應依證據認定之，無證據不得推定其犯罪事實，又不能證明被告犯
      罪者應諭知無罪判決，刑事訴訟法第一百五十四條、第三百零一條第一項分別
      定有明文。又認定犯罪事實所憑之證據，無論其為直接或間接證據，在訴訟上
      之證明，均須達於通常一般之人均不致有所懷疑，而得確信其為真實之程度，
      始得據為有罪之認定。倘其證明尚未達到此一程度而有合理之懷疑存在時，根
      據無罪推定法則，自應儘先為有利於被告之判斷（參照最高法院七十六年臺上
      字第四九八六號判例意旨）。
（二）被告於前述時間、地點攜帶前述觀音佛像入境我國中正機場為海關人員查獲之
      事實，業據被告於偵審中自認在卷，並有該佛像扣案可稽。而前述佛像經送請
      行政院農業委員會鑑定結果，確為保育類野生動物大象象牙之產製品，此有該
      會九十年五月九月（九○）農林字第九○○一二三四九一號函一紙影本附卷可
      參。惟查象牙產製品須經專門人員以紫外線螢光測試，並就其外型紋路特徵作
      觀察，必該製品具有史垂格線，且所形成之角度平均值必須大於或等於一百十
      度，始能確定為大象象牙（前述鑑定函參照）；參酌證人，即查獲本案之台北
      關稅局關員甲○○於本院審理時證稱：（問：如何得知為象牙製品？）需送鑑
      定，但當時是憑經驗懷疑是象牙製品等語。以證人係受相當之毒品、野生動物
      及其產製品查緝訓練及有實務操作之海關人員，亦僅生懷疑之心，則一般人單
      憑肉眼，實難確實分辨。而被告係私立中原大學數學系畢業，從商十多年，業
      據其於偵訊中陳述在卷，並非工藝品或材質鑑識專家，實難科其辨識象牙產製
      品之責。
（三）另證人甲○○於本院審理時另證稱：（問：查獲當時被告態度？）很正常，沒
      有異狀，他說他是佛教徒，只是覺得雕的很好，所以買回來，他似乎不知道該
      製品（是）象牙製品等語。是依被告被查獲時所表現之情形，亦無法推知被告
      知悉該佛像係象牙製品。本件既不能證明被告確切認識其攜回之佛像為象牙之
      製品，自不能以本罪相繩。此外，復查無其他積極證據，足資證明被告有如公
      訴人所指犯行，是揆諸前揭說明，被告犯罪不能證明，自應為無罪之諭知。
四、據上論斷，應依刑事訴訟法第三百零一條第一項判決如主文。
本案經檢察官胡樹德到庭執行職務。
中      華      民      國    九十      年      十      月      八      日
                                臺灣桃園地方法院第六庭
                                    法  官  潘進順
右正本證明與原本無異。
如不服本判決，應於判決送達後十日內向本院提出上訴狀( 應附繕本 )，上訴於
臺灣高等法院。
                                    書記官  林聖哲
中      華      民      國    九十      年      十      月      九      日


司法院資訊處製作；財團法人民間司法改革基金會備份。
